【裁判字號】    98,上訴,179
【裁判日期】    980319
【裁判案由】    毒品危害防制條例
【裁判全文】
臺灣高等法院臺南分院刑事判決         98年度上訴字第179號
上  訴  人
即  被  告  甲○○
上列上訴人因毒品危害防制條例案件，不服臺灣台南地方法院九
十七年度訴字第二○四四號中華民國九十七年十二月二十二日第
一審判決（起訴案號：臺灣台南地方法院檢察署九十七年度偵字
第二○三七號），提起上訴，被告並就犯罪事實為有罪之陳述，
本院裁定進行簡式審判程序，判決如下：
    主  文
原判決撤銷。
甲○○施用第一級毒品，累犯，處有期徒刑捌月。
    事  實
一、甲○○前因違反毒品危害防制條例案件，經臺灣臺南地方法
    院以八十九年度毒聲字第二二八九號裁定令入戒治處所施以
    強制戒治，於民國九十年八月五日期滿後，經台灣台南地方
    法院檢察署檢察官於九十年八月二十日以九十年度戒毒偵字
    第四一九號為不起訴處分確定；復因違反毒品危害防制條例
    案件，經臺灣臺南地方法院於九十三年七月三十日以九十三
    年度訴緝字第五二號判處有期徒刑八月確定，甫於九十四年
    六月二十二日執行完畢。猶不知悔改，復基於施用第一級毒
    品之犯意，於九十七年六月二十九日一時三十分許在臺南市
    ○○路某加油站廁所，將海洛因毒品摻水後裝入針筒注射手
    臂血管之方式施用第一級毒品海洛因一次。嗣於同年月三十
    日十七時三十分許，在臺南市○區○○路二七八號，因同行
    友人涉嫌竊盜案，為警盤查，並發現其係毒品人口，甲○○
    於犯罪未發覺前，主動向臺南市警察局第四分局中正派出所
    警員自首其施用毒品犯行，並經徵得甲○○同意採集尿液，
    送驗結果呈嗎啡、可待因陽性反應，始悉上情，甲○○並接
    受裁判。
二、案經甲○○自首，經臺南市警察局第四分局報告台灣台南地
    方法院檢察署檢察官偵查起訴。
    理  由
一、本件係經上訴人即被告甲○○於準備程序當庭表示認罪，而
    經本院裁定以簡式審判程序加以審理，則依據刑事訴訟法第
    二百七十三條之二、同法第一百五十九條第二項之規定，不
    適用傳聞法則有關限制證據能力之相關規定，合先敘明。
二、上揭事實，業據上訴人即被告甲○○於警詢、原審及本院審
    理時自白，其於九十七年六月三十日為警查獲時，經其同意
    所採集之尿液，送驗結果確呈嗎啡陽性反應，復有詮昕科技
    股份有限公司九十七年七月十四日出具之濫用藥物尿液檢驗
    報告及送驗尿液年籍對照表各一件在卷足憑（見警卷第一、
    六頁）。按海洛因係嗎啡經化學合成之半人工合成品，毒性
    倍於嗎啡，其經吸食或施打入人體，經新陳代謝作用又可分
    解成嗎啡，故海洛因在進入人體後，均以嗎啡形態排於尿液
    中，故於吸食或施打海洛因之煙毒嫌疑犯尿液中，可檢出嗎
    啡毒性反應。被告上開自白應與事實相符而可採信。
三、被告甲○○前因違反毒品危害防制條例案件，經臺灣臺南地
    方法院以八十九年度毒聲字第二二八九號裁定令入戒治處所
    施以強制戒治，於九十年八月五日期滿釋放後，經台灣台南
    地方法院檢察署檢察官於九十年八月二十日以九十年度戒毒
    偵字第四一九號為不起訴處分確定；復於五年內因施用毒品
    案件，經臺灣臺南地方法院於九十三年七月三十日以九十三
    年度訴緝字第五二號判處有期徒刑八月確定，甫於九十四年
    六月二十二日執行完畢等情，有臺灣高等法院被告前案紀錄
    表在卷可佐，顯見其再犯率甚高，原實施之強制戒治，已無
    法收其實效，而無五年戒斷期之存在，是被告再犯本件施用
    第一級毒品之罪，自應依法追訴處罰（最高法院九十五年度
    台非字第五九、六五號判決意旨參照）。
四、被告所辯：係其主動跟警察說伊施用毒品等語。按刑法第六
    十二條所謂發覺，固非以有偵查犯罪權之機關或人員確知其
    人犯罪無誤為必要，而於對其發生嫌疑時，即得謂為已發覺
    ；但此項對犯人之嫌疑，仍須有確切之根據得為合理之可疑
    者，始足當之，若單純主觀上之懷疑，要不得謂已發生嫌疑
    （最高法院七十二年度台上字第六四一號判例參看）。是以
    ，於偵查機關未有確切之根據得為合理之可疑之前，行為人
    即主動向偵查機關為犯罪坦承之陳述，並接受裁判，即合於
    自首之規定。經查本件係被告友人騎乘機車，搭載被告於同
    年月三十日十七時三十分許，在臺南市○區○○路二七八號
    ，因同行友人涉嫌竊盜案，為警盤查，業經警員製作被告筆
    錄載明甚詳，警員雖發現被告係毒品人口，雙臂有多處不明
    針孔云云，僅屬主觀上之懷疑，要不得謂已發生嫌疑，被告
    在偵查機關未有確切之根據得為合理之可疑之前，即主動向
    偵查機關為犯罪坦承之陳述，並接受裁判（見警卷第二頁反
    面），依上開說明，自符合自首之要件，被告此部分辯解，
    堪可採信。
五、按海洛因係毒品危害防制條例第二條第二項第一款所明定之
    第一級毒品，不得非法持有、施用。核被告甲○○所為，係
    犯毒品危害防制條例第十條第一項之施用第一級毒品海洛因
    罪。被告施用第一級毒品海洛因前持有海洛因之低度行為，
    應為施用海洛因之高度行為所吸收，不另論罪。被告因違反
    毒品危害防制條例案件，經臺灣臺南地方法院於九十三年七
    月三十日以九十三年度訴緝字第五二號判處有期徒刑八月確
    定，甫於九十四年六月二十二日執行完畢，有前開臺灣高等
    法院被告前案紀錄表可按，其於有期徒刑之執行完畢後五年
    內，故意再犯本件有期徒刑以上之施用第一級毒品罪，為累
    犯，應依刑法第四十七條第一項之規定加重其刑。被告係於
    犯罪未發覺前向偵查機關自首犯行，並接受裁判，已如前述
    ，爰依刑法第六十二條前段規定減輕其刑，並依法先加後減
    之。
六、原審以被告罪證明確，因予論罪科刑，固非無見；惟查本件
    被告所犯施用毒品犯行，依前所述，合乎自首之例，原判決
    疏未詳查致未依自首之例予以減輕其刑，容有未洽。被告上
    訴意旨，以其係主動陳述犯行云云，為有理由，應由本院將
    原判決予以撤銷改判。爰審酌海洛因戕害身心，而被告前因
    施用毒品經送強制戒治及刑罰處分後，猶不思戒絕革除惡習
    ，再為本件犯罪，顯未因前所受強制戒治及刑罰處分而記取
    教訓，惟其施用毒品所生危害，實以自戕身心健康為主，對
    於他人生命、身體、財產等法益，尚無明顯而重大之實害，
    兼衡其犯罪後坦承犯行等一切情狀，量處有期徒刑八月示懲
    。
七、據上論斷，應依刑事訴訟法第三百六十九條第一項前段、第
    三百六十四條、第二百七十三條之一第一項、第二百九十九
    條第一項前段，毒品危害防制條例第十條第一項，刑法第十
    一條前段、第四十七條第一項、第六十二條，判決如主文。
本案經檢察官郭珍妮到庭執行職務。
中    華    民    國    98    年    3     月    19    日
                  刑事第四庭    審判長法  官  吳志誠
                                      法  官  陳珍如
                                      法  官  高明發
以上正本證明與原本無異。
如不服本判決應於收受送達後10日內向本院提出上訴書狀，其未
敘述上訴理由者，並得於提起上訴後10日內向本院補提理由書（
均須按他造當事人之人數附繕本）「切勿逕送上級法院」。
                                      書記官  歐貞妙
中    華    民    國    98    年    3     月    20    日
附錄本案論罪科刑法條全文：
毒品危害防制條例第十條第一項：
施用第一級毒品者，處六月以上五年以下有期徒刑。


司法院資訊處製作；財團法人民間司法改革基金會備份。
